【裁判字號】    97,抗,1952
【裁判日期】    971215
【裁判案由】    假扣押
【裁判全文】
臺灣高等法院民事裁定                  97年度抗字第1952號
抗  告  人  甲○○
上列抗告人與相對人國寶人壽保險股份有限公司間假扣押事件，
對於中華民國97年9月3日臺灣臺北地方法院97年度裁全字第7483
號裁定，提起抗告，本院裁定如下：
    主  文
原裁定廢棄。
相對人在原法院之聲請駁回。
聲請及抗告費用由相對人負擔。
    理  由
一、按提起抗告，應表明抗告理由，民事訴訟法第488條第3項固
    定有明文，惟抗告人提起抗告時未表明抗告理由者，依同法
    第495條之1第1項準用第442條第3項、第444條之1第1項、第
    4項、第5項規定，審判長得定期間命抗告人提出抗告理由書
    ；抗告人逾期提出抗告理由書者，法院得命抗告人以書狀說
    明其理由；如抗告人未依上開期限提出抗告理由書或以書狀
    說明理由者，抗告法院得準用同法第447條規定不斟酌抗告
    人其後所提出之理由，或於裁定時斟酌全意旨而為不利於抗
    告人之論斷，尚不得以抗告人未表明抗告理由，即認其抗告
    為不合法，而以裁定駁回其抗告。合先敘明。
二、按債權人就金錢請求或得易為金錢請求之請求，欲保全強制
    執行者，得聲請假扣押；又假扣押，非有日後不能強制執行
    或甚難執行之虞者，不得為之；又請求及假扣押之原因應釋
    明之；前項釋明如有不足，而債權人陳明願供擔保或法院認
    為適當者，法院得定相當之擔保，命供擔保後為假扣押，民
    事訴訟法第522條第1項、第523條第1項、第526條第1項、第
    2項定有明文。依上開規定可知，債權人聲請假扣押，應就
    其請求及假扣押之原因加以釋明，該項釋明如有不足，而債
    權人陳明願供擔保或法院認為適當者，法院得定相當之擔保
    ，命供擔保後為假扣押；惟若債權人就其請求及假扣押之原
    因未予釋明，縱債權人陳明願供擔保，亦難認足補釋明之欠
    缺，其聲請自屬不能准許。
三、相對人在原法院聲請意旨略以：相對人前董事長曾慶豐及總
    經理林景春為標購原法院91年度執字第14800號強制執行事
    件所拍賣坐落台北市○○○路○段50號2樓至6樓、地下4層、
    地下5層之建物及其所坐落土地（以下合稱系爭房地），因
    限於保險法第146條第1項規定，乃由相對人出資，以曾慶豐
    之特別助理周再發之名義投標而標得系爭房地。又林景春為
    完成系爭房地之標購，乃徵得抗告人及第三人蔡天送（嗣更
    名為蔡昆佑，再更名為蔡秉宏）、吳焜龍、吳頒恩、陳宜良
    等人，成為數位瑞崎科技股份有限公司（嗣更名為新采國際
    開發股份有限公司，下稱新采公司）及甘霖建設股份有限公
    司（嗣更名為成霖建設股份有限公司，下稱成霖公司）之股
    東，然彼等之股款實際係由相對人出資繳納。另相對人為經
    營管理系爭房地，另成立寶采國際股份有限公司（下稱寶采
    公司），由陳宜良擔任董事長，吳焜龍、吳振雄擔任董事，
    抗告人擔任監察人。詎抗告人為霸持成霖公司、新采公司及
    寶采公司，並侵占該等公司名下之資產，於93年12月間違法
    召開公司股東會臨時會，並違法移轉相對人登記在陳宜良、
    蔡秉宏、吳頌恩、吳焜龍、蔡天送等人名下之股權，故現登
    記於抗告人名下之成霖公司、新采公司及寶采公司之股份均
    係相對人所有。據聞抗告人欲圖脫產以免相對人依法追討上
    開公司股份，為恐抗告人隱匿或處分財產，致日後有不能強
    制執行之虞，為此願供擔保以代釋明，聲請准對抗告人之財
    產為假扣押等語，並提出支票、請款單、本票、不動產權利
    移轉證書、台灣台北地方法院檢察署檢察官94年度偵字第17
    950號、96年度偵字第4552號、96年度偵字第11086號、96年
    度偵字第14535號起訴書、台灣台北地方法院（下稱台北地
    院）94年度訴字第447號判決、最高法院96年度台抗字第287
    號裁定、民事判決確定證明書、台北地院94年度訴字第445
    號判決、本院95年度上字第360號判決、最高法院96年度台
    上字第2099號裁定、台北地院94年度訴字第561號判決、本
    院94年度上字第816號判決、最高法院96年度台上字第902號
    裁定及公司基本資料查詢以為釋明。嗣於本院補充陳述略以
    ：系爭房地確係相對人所出資購買，且相對人為經營管理系
    爭房地，復出資繳納股款，委請公司員工擔任成霖公司及新
    采公司之股東，並成立寶采公司，故上開三家公司之股份實
    為相對人所有，然上開股份及三家公司之控制權已遭抗告人
    夥同第三人張承中、陳志鵬、吳振雄等人侵奪，並不法取得
    系爭房地之所有收益，是相對人自得本於實際出資之所有權
    人地位，請求抗告人返還並賠償損害。又成霖公司93年12月
    16日臨時股東會決議業經判決應予撤銷確定，新采公司93年
    12月16日臨時股東會決議亦經判決應予撤銷確定，寶采公司
    93年12月21日臨時股東會決議則經判決該股東會決議不存在
    確定，且台北市政府亦依上開確定判決撤銷上開違法決議之
    公司登記，然抗告人卻以公司法第173條所定少數股東請求
    召集臨時股東會方式，另行召開股東會改選董事及監察人，
    繼續霸持公司股份及資產，相對人並已對抗告人提起本案訴
    訟等語，並提出台北市政府96年12月14日府產業商字第0960
    6957200號函、97年9月8日府產業商字第09733024200號函、
    97年6月20日府產業商字第09732054700號函、公司登記資料
    查詢、成霖公司93年12月16日股東臨時會議事錄、公司變更
    登記表、寶采公司93年12月21日股東臨時會議事錄及起訴狀
    以為釋明。惟查相對人所提上開書證，充其量僅足釋明其對
    抗告人之請求，並不能釋明抗告人有何隱匿財產或變賣財產
    逃匿之情事。則相對人既不能釋明其假扣押之原因，雖相對
    人陳明願供擔保，仍不能以之代釋明，依前揭說明，相對人
    所為本件聲請不應准許。從而，原法院所為准予假扣押之裁
    定，即有未洽，抗告意旨指摘原裁定不當，聲明廢棄，為有
    理由，應予准許。爰裁定如主文。
中    華    民    國    97    年    12    月    15   日
                    民事第四庭
                        審判長法  官  張劍男
                              法  官  陳靜芬
                              法  官  彭昭芬
正本係照原本作成。
本裁定除以適用法規顯有錯誤為理由，並經本院許可外，不得再
抗告。如提起再抗告，應於收受後10日內委任律師為訴訟代理人
向本院提出再抗告狀。並繳納再抗告費新台幣１千元。
中    華    民    國    97    年    12    月    16    日
                              書記官  丁華平


司法院資訊處製作；財團法人民間司法改革基金會備份。
